臺灣士林地方法院簡易判決　　　　　　　96年度簡字第291 號
公訴人　臺灣士林地方法院檢察署檢察官
被　　　告　乙○○
上列被告因詐欺案件，經檢察官提起公訴（95年度偵字第7409號
）及移送併辦（95年度偵字第9374號、95年度偵字第7044號），
本院經訊問被告後，被告自白犯罪，本院合議庭裁定認宜由受命
法官獨任以簡易判決處刑並判決如下：
    主  文
乙○○連續幫助連續意圖為自己不法之所有，以詐術使人將本人
之物交付，處有期徒刑陸月，如易科罰金，以銀元參佰元即新臺
幣玖佰元折算壹日，緩刑參年。
    事  實
一、乙○○前曾親自前往華南銀行及臺新銀行辦理現金卡並獲得
    核准，嗣又委託朋友以其本人名義至玉山銀行、臺北富邦商
    業銀行及萬泰銀行辦理銀行信用貸款未獲核准，其具有相關
    申請現金卡及銀行信用貸款之經驗。其明知申辦貸款無須交
    付金融機構之存摺、提款卡及密碼等資料，且其正處失業中
    ，因其資力不足，更無法獲取銀行貸款。竟為申請銀行信用
    貸款順利獲准，於民國95年2 月8 日，見自由時報廣告版上
    刊登「現金卡信貸（0000000000）」廣告後，依該廣告上之
    電話與自稱「日盛公司陳小姐」但姓名年籍均不詳之人士（
    以下簡稱「日盛陳小姐」）聯絡交付其郵局帳戶以辦理財力
    證明之事宜，依一般社會生活經驗，得預見將自己帳戶提供
    他人使用，有可能幫助詐騙集團成員從事詐欺犯罪時收受不
    法所得之用，詎仍不違背其本意，基於幫助詐欺之概括犯意
    ，於同日立即將其中華郵政股份有限公司北投郵局（以下簡
    稱中華郵政北投郵局）第00000000000000號帳號帳戶之存摺
    、提款卡及密碼以超峰快遞寄送至該快遞公司臺中河南站予
    收件人「日盛（手機號碼為0000000000號）」；又陸續受「
    日盛陳小姐」之電話指示，於同年月10日至玉山銀行士林分
    行開立第0000000000000 號帳號帳戶並取得該帳戶之存摺、
    提款卡及密碼而立即以超峰快遞寄送至該快遞公司臺中河南
    站予收件人「日盛林先生（手機號碼為0000000000號）」，
    及同年月13日至臺北富邦商業銀行士林分行（以下簡稱富邦
    銀行士林分行）辦理第000000000000號帳號帳戶並取得該帳
    戶之存摺、提款卡及密碼而立即以超峰快遞寄送至該快遞公
    司臺中河南站，該等自稱日盛公司之姓名年籍均不詳人士旋
    即於收受上揭3 個金融機構帳號帳戶之存摺、金融卡及密碼
    後，從事詐欺犯行時並收受不法所得之用，該詐騙集團之人
    員基於概括詐欺之犯意而連續為下列犯行：
（一）於95年2 月11日下午14時許，撥打電話予丙○○佯稱其為
      被害人之表妹且欲借款新臺幣（下同）3 萬元，致丙○○
      陷於錯誤而立即於同日14時許至臺中市○○區○○路193
      號中國信託ATM 提款機匯款3 萬元入上開乙○○所提供之
      玉山銀行士林分行帳戶內，嗣經丙○○與其表妹聯絡並查
      無該情事，始知受騙，遂報警處理，經警循線偵悉上情。
（二）於95年2 月14日上午10時許，撥打電話予丁○○佯稱其為
      「金管會」人員且告知被害人涉嫌洗錢，並要其與佯稱「
      丁主任」之姓名年籍均不詳之人士聯絡，丁主任佯騙被害
      人其所有金錢會遭凍結且指示匯款等事宜，致丁○○陷於
      錯誤而於同日13時53分許，立即至中華郵政中壢普仁郵局
      匯款7 萬元入上開乙○○所提供之中華郵政北投郵局帳戶
      內，嗣經丁○○察覺有異，始知受騙，遂報警處理，經警
      循線偵悉上情。
（三）於95年2 月17日下午17時30分許，甲○○以電腦網際網路
      上雅虎奇摩即時通網站，與自稱「小靜」但姓名年籍均不
      詳之女性（以下簡稱「小靜」）聊天並談及其伴陪90分鐘
      儲值價3 千元等援交情事，嗣「小靜」撥打電話予甲○○
      約定援交並指示匯款，甲○○因陷於錯誤而於同年月日下
      午18時56分、18時59分及19時10分許在臺北市○○區○○
      路199 號富邦銀行士東分行分別3 次CD存款2 萬2 千元、
      2 千元及6 千元，共3 萬元至乙○○所提供之上揭富邦銀
      行士林分行帳戶內，嗣經甲○○察覺有異，始知受騙，遂
      報警處理，經警循線偵悉上情。
二、案經臺北市政府警察局士林分局報告臺灣士林地方法院檢察
    署檢察官偵查起訴暨臺北市政府警察局北投分局及臺北市政
    府警察局士林分局報告臺灣士林地方法院檢察署檢察官偵查
    起訴並移請併案審理。
    理  由
一、上揭犯罪事實，業據被告乙○○於本院審理時坦承不諱，核
    與被害人丙○○、丁○○及甲○○等三人於警詢中分別指述
    將錢分別匯入乙○○上揭所有之中華郵政北投郵局、玉山銀
    行士林分行及富邦銀行士林分行帳戶等情節相符，並有財團
    法人金融聯合徵信中心通報案件紀錄資訊單、乙○○分別於
    中華郵政股份有限公司北投郵局第00000000000000號、玉山
    銀行士林分行第0000000000000 號及臺北富邦商業銀行士林
    分行第000000000000號等帳號帳戶之開戶資料及往來明細表
    、95年2 月8 日自由時報廣告版刊登「現金卡信貸（000000
    0000）」之廣告、乙○○分別於95年2 月8 日及10日以超峰
    快遞將其上揭所有中華郵政北投郵局及玉山銀行士林分行等
    帳號帳戶之存摺、提款卡及密碼寄送至該快遞公司臺中河南
    站予收件人「日盛」、「日盛林先生（手機號碼為00000000
    00號）」之收送貨單等各1 份附卷可稽，復有被害人丙○○
    提出復華銀行崇德分行活期儲蓄存款存摺影本1 紙、被害人
    丁○○提出中華郵政中壢普仁郵局之郵政國內匯款執據影本
    1 紙及被害人甲○○提出臺北富邦銀行ATM CD存現單正本3
    紙在卷可參，是本案事證已臻明確。又按金融存款帳戶，係
    作為存戶個人財產保管之用，與存戶之存摺、提款卡及密碼
    相結合，其專屬性、私密性甚高，除非本人或與本人具密切
    之關係者，難認有何理由可自由流通使用該存摺、提款卡及
    密碼，而一般人亦均應有妥為保管存摺、提款卡及密碼，以
    防止被他人冒用之認識，縱有特殊情況偶有將存摺、提款卡
    及密碼交付他人之需，亦必深入瞭解其用途後再行提供使用
    ，此為吾人日常生活經驗與事理；且觀諸現今社會上，詐騙
    者蒐購人頭帳戶，持以作為詐欺取財犯罪所得掩飾之用，常
    有所聞，出借帳戶予非親非故之人，受讓人可能持以從事詐
    欺犯罪，已屬人盡皆知之事，被告乙○○現年55歲之成年人
    ，堪信其具有相當之智識及社會經驗，對於其個人所有3 個
    金融機構之帳號帳戶之存摺、金融卡及密碼等物，應同備一
    般人均具妥善且謹慎為保管、使用該等文件及證件之注意程
    度，豈會如此輕率以快遞寄送個人之存摺、金融卡及密碼等
    文件及證件至臺中市予其不認識且未曾謀面之陌生人，且其
    於偵查中亦自承：伊疏忽被利用云云（見95年度偵字第7409
    號偵查卷第38頁），是被告乙○○應可預見該「日盛公司陳
    小姐」恐將利用其金融機構帳戶，作為詐欺犯罪使用，其竟
    於95年2 月8 日、10日及13日分別3 次將上開3 個帳號帳戶
    之存摺、提款卡及密碼等資料交付不熟識之「日盛陳小姐」
    ，供詐欺集團作為上開詐欺取財犯罪使用，顯不違反其本意
    ，其幫助他人犯詐欺取財罪之不確定故意至明，則被告幫助
    犯詐欺取財之犯行堪以認定，應依法論科。
二、刑法新舊法適用之比較，按被告行為後，刑法於94年2 月2
    日修正公布，95年7 月1 日施行，而刑法施行法亦於95年6
    月14日增訂第1 條之1 。修正後刑法第2 條第1 項規定：「
    行為後法律有變更者，適用行為時之法律。但行為後之法律
    有利於行為人者，適用最有利於行為人之法律。」係規範行
    為後法律變更所生新舊法律比較適用之準據法，於新法施行
    後，應適用修正後刑法第2 條第1 項之規定，為「從舊從輕
    」之比較（此條項規定，僅係新、舊法之比較適用之宣示性
    指導原則，並非實體刑罰法律，自不生行為後法律變更之比
    較適用問題）。且比較時應就罪刑有關之共犯、未遂犯、想
    像競合犯、牽連犯、連續犯、結合犯，以及累犯加重、自首
    減輕暨其他法定加減原因（如身分加減）與加減例等一切情
    形，綜其全部罪刑之結果而為比較，有最高法院95年度第8
    次刑事庭會議決議以資參照。又比較適用最有利於行為人之
    法律，應就罪刑有關之一切情形，比較其全部之結果，而為
    一體之適用，不應一部分適用新法，一部分適用舊法（最高
    法院29年上字第964 號判例意旨參照）。經查：
（一）按新修正刑法於95年7 月1 日施行之前，刑法分則編有關
      罰金刑之貨幣單位係銀元；且依刑法分則編應處罰金者，
      應適用罰金罰鍰提高標準條例第1 條之規定。亦即應按各
      該具體條文制定或修正之先後，定其提高之倍數。惟被告
      行為後，刑法施行法增訂第1 條之1 ，於同年6 月14日經
      總統公布，並自同年7 月1 日起施行；該條規定：「中華
      民國94年1 月7 日刑法修正施行後，刑法分則編所定罰金
      之貨幣單位為新臺幣。94年1 月7 日刑法修正時，刑法分
      則編未修正之條文定有罰金者，自94年1 月7 日刑法修正
      施行後，就其所定數額提高為30倍。但72年6 月26日至94
      年1 月7 日新增或修正之條文，就其所定數額提高為3 倍
      。」亦即自95年7 月1 日起，刑法分則編所定罰金之貨幣
      單位，由原來之銀元改為新臺幣；且94年1 月7 日刑法修
      正時，刑法分則編未修正之條文定有罰金者，自95年7 月
      1 日起，有關罰金之數額提高為30倍。本件被告係犯刑法
      第339 條第1 項之詐欺取財罪，該罪有罰金刑之處罰，且
      自24年7 月1 日公布施行後，即未再修正，依增訂刑法施
      行法第1 條之1 之規定，其罰金以新臺幣為單位，數額應
      提高30倍，此與修正前之罰金以銀元為單位，適用罰金罰
      鍰提高標準條例之結果應提高10倍者，對被告而言，並無
      不同（新臺幣與銀元之比例為3 ：1 ，換算結果，亦為30
      倍），即刑法分則編有關罰金刑之貨幣單位，雖已由「銀
      元」改為「新台幣」，惟法院所得判處之罰金最高額數並
      無二致，所涉及刑罰之實質內涵俱未變更。從而，自95年
      7 月1 日起，刑法分則編所定條文雖應一律適用刑法施行
      法第1 條之1 規定，並非法律變更，無新舊法比較適用之
      問題。
（二）被告行為時之舊刑法第33條第5 款規定：「主刑之種類如
      左：五、罰金：1 元以上。」換算新臺幣後，為新臺幣3
      元以上。惟被告行為後新刑法第33條第5 款係規定：「主
      刑之種類如下：五、罰金：新臺幣1 千元以上，以百元計
      算之。」經比較修正前、後關於科處罰金刑之最低刑度規
      定，自應以被告行為時之舊刑法較有利於被告。
（三）被告乙○○、自稱「日盛陳小姐」之姓名年籍均不詳之女
      性、上開於自由時報廣告版刊登「現金卡信貸（00000000
      00）」之人即超峰快遞收送貨單臺中河南站收件人「日盛
      林先生（手機號碼為0000000000號）」而姓名年籍均不詳
      之人士及詐欺集團成員行為後，前於94年2 月2 日修正刪
      除之刑法第56條連續犯規定，業於95年7 月1 日施行。查
      刑法第56條連續犯規定之刪除，雖非犯罪構成要件之變更
      ，但顯已影響行為人刑罰之法律效果，仍屬法律有變更，
      依95年7 月1 日施行之刑法第2 條第1 項規定比較新、舊
      法結果，仍應適用較有利於被告及上開等人之行為時法律
      即修正前舊法論以連續犯，並加重其刑，有最高法院95年
      度第8 次刑事庭會議決議可供參照。
（四）又易科罰金之折算標準、易服勞役之折算標準及期限，新
      法施行後，亦應依新法第2 條第1 項之規定，適用最有利
      於行為人之法律，有最高法院95年度第8 次刑事庭會議決
      議可資參照。修正前刑法第41條第1 項前段規定：「犯最
      重本刑為5 年以下有期徒刑以下之刑之罪，而受6 個月以
      下有期徒刑或拘役之宣告，因身體、教育、職業、家庭之
      關係或其他正當事由，執行顯有困難者，得以1 元以上3
      元以下折算1 日，易科罰金。」又被告行為時之易科罰金
      折算標準，修正前罰金罰鍰提高標準條例第2 條前段（現
      已刪除）規定，就其原定數額提高為100 倍折算1 日，則
      本件被告行為時之易科罰金折算標準，應以銀元300 元折
      算1 日，經折算為新臺幣後，應以新臺幣900 元折算為1
      日。惟新修正施行之刑法第41條第1 項前段則規定：「犯
      最重本刑為5 年以下有期徒刑以下之刑之罪，而受6 個月
      以下有期徒刑或拘役之宣告者，得以新臺幣1,000 元、2,
      000 元或3,000 元折算1 日，易科罰金。」經綜合比較結
      果，修正後刑法並非較有利於行為人，依刑法第2 條第1
      項前段之規定，仍應依上開修正前之刑法規定，諭知易科
      罰金之折算標準。
（五）綜合上述各條文修正前、後之比較，揆諸前揭最高法院決
      議及修正後刑法第2 條第1 項規定之「從舊從輕」原則，
      修正後之規定並非較有利於被告，依修正後刑法第2 條第
      1 項前段規定，應整體適用行為時即修正前之刑法相關規
      定。
（六）幫助犯部分，修正後刑法第30條係規定：「幫助他人實行
      犯罪行為者，為幫助犯。雖他人不知幫助之情者，亦同。
      幫助犯之處罰，得按正犯之刑減輕之。」而修正前之刑法
      第30條則規定：「幫助他人犯罪者，為從犯。雖他人不知
      幫助之情者，亦同。從犯之處罰，得按正犯之刑減輕之。
      」主要係文字用語上之修正，關於刑罰減輕之規定並無變
      更，無關成立幫助犯內容之實質之變更，不屬法律之變更
      ，參照最高法院95年度第21次刑庭會議決議意旨，無刑法
      第2 條第1 項比較適用之問題，應逕適用修正後之規定。
      被告以幫助他人犯罪之意思而參與犯罪構成要件以外之行
      為，為詐欺取財罪之幫助犯，爰依裁判時之修正後刑法第
      30條第2 項之規定，減輕其刑。
（七）被告行為後，有關緩刑之規定雖亦經修正，惟緩刑之規定
      ，並非關於行為可罰性之刑罰法律規範，而係屬刑之執行
      規範，應無修正後刑法第2 條第1 項之適用，故犯罪在刑
      法修正施行前，於刑法修正施行後裁判，關於緩刑之宣告
      ，自應適用修正後刑法第74條之規定，此有最高法院95年
      度第8 次刑事庭會議紀錄可佐。
三、按連續幫助與幫助連續原屬有別，如基於概括犯意，多次幫
    助他人犯罪，為連續幫助；如以一幫助行為，幫助他人連續
    犯罪，則為幫助連續，就幫助犯言，僅有一次之犯罪行為，
    有最高法院86年度臺上字第5680號判決可資參照。查本件詐
    騙集團正犯所實行3 次之詐欺犯行，時間緊接，所犯係構成
    要件相同之罪名，顯係基於概括之犯意為之，應論以修正前
    刑法第56條之連續犯；而被告乙○○基於概括犯意而於不同
    時間分別3 次將上揭其所有中華郵政北投郵局、玉山銀行士
    林分行及富邦銀行士林分行等3 個帳號帳戶之存摺、提款卡
    及密碼等物，交予上開自稱日盛公司職員之姓名年籍均不詳
    人士，嗣被告所有3 個帳號帳戶之存摺、提款卡及密碼等物
    交由供詐騙集團成員先後3 次犯詐欺取財罪，且被告先後3
    次幫助詐欺取財之犯行，時間緊接，所犯係構成要件相同之
    罪名，顯係基於幫助詐欺取財之概括犯意而為，應依修正前
    刑法第56條連續犯規定，從一重論以連續幫助連續詐欺取財
    既遂罪。又被告係幫助他人犯罪，應依刑法第30條第2 項之
    規定，按正犯之刑減輕之，並先加後減之。又移請併案審理
    之犯罪事實（95年度偵字第9374號）：乙○○於95年2 月間
    在報紙發現代辦現金卡與信用貸款之廣告後，明知申辦貸款
    無須交付金融機構之存摺、提款卡及密碼等資料，且其係因
    資力不足而無法獲取銀行貸款，遂按廣告上之電話與對方聯
    絡後，可預見取得其存款帳戶之人將用於不法用途，仍基於
    幫助詐欺之故意，將北投郵局00000000000000號存款帳戶寄
    送至臺中給年籍不詳之人，供作詐騙集團。嗣取得其存摺之
    詐騙集團成員於95年2 月14日撥打電話向丁○○謊稱其涉及
    洗錢，需與金管會人員聯絡，丁○○按詐騙集團成員提供之
    電話聯絡後，由詐騙集團成員所偽裝之金管會人員向丁○○
    偽稱需將帳戶內之金錢轉到指定帳戶，以免存款遭到凍結，
    丁○○不疑有他而按指示匯款7 萬元至乙○○上揭存款帳戶
    中，該詐騙集團立即將匯入款項提領一空，乙○○則以提供
    上揭存款帳戶之方式，幫助該詐騙集團遂行詐欺犯行，該併
    案犯罪事實為原起訴犯罪事實之部分犯罪事實，為事實上同
    一案件，爰請依法併予審理等語。查該移送併案（95年度偵
    字第93 74 號）意旨所指被告犯行，業據臺灣士林地方法院
    檢察署檢察官提起公訴，與上揭犯罪事實欄一、（二）受害
    人丁○○部分所示之犯罪事實同一，此部分既原在檢察官起
    訴範圍，亦已據本院審理如前，末應敘明。另檢察官起訴書
    （詳見95年度偵字第7409號）雖未敘及事實欄所載被告乙○○幫助詐欺集團詐得甲○○3 萬元之犯行（詳見上揭犯罪事
    實欄一、（三）所載），惟此部分已據臺灣士林地方法院檢
    察署檢察官以95年度偵字第7044號移請併案審理，且與起訴
    部分敘及之事實有連續犯之裁判上一罪關係，本院自得併予
    審究，附此敘明。茲審酌被告乙○○因失業而一時失慮，提
    供帳戶供他人從事詐財犯行，增加被害人尋求救濟之困難，
    助長詐欺犯罪之氣焰，並危害財產交易安全及擾亂金融秩序
    ，惟被害人所受損害尚屬輕微，並其犯罪手段、家庭狀況、
    智識程度等一切情狀，爰量處如主文所示之刑並諭知易科罰
    金之折算標準，以示懲儆。末查被告乙○○前未曾受有期徒
    刑以上刑之宣告，因一時失慮而觸犯刑章，如今已坦承犯行
    、深具悔意且已尋得工作而再度就業，其於本院95年9 月11
    日準備程序審理時認罪並願意依其能力比例且分期賠償上揭
    2 位受害人，並於本院95年10月18日、95年11月15日、96年
    1 月31日及96年3 月14日準備程序當庭分別比例賠償被害人
    丙○○及丁○○，更取得兩人當庭原諒及同意緩刑，有以上
    本院訊問筆錄在卷足憑（見本院卷第13、20、26、30、31及
    35頁），被告經此刑之宣告後，應知警惕而無再犯之虞，本
    院因認暫不執行其刑為當，爰併予宣告緩刑3 年，用啟自新
    。
四、據上論斷，應依刑事訴訟法第449 條第2 項、第3 項，刑法
    第2 條第1 項前段、第339 條第1 項、第30條第1 項前段、
    第2 項、第74條第1 項第1 款、修正前刑法第56條、第33條
    第5 款、第41條第1 項，刑法施行法第1 條之1 第1 項、第
    2 項前段，刪除前罰金
    罰鍰提高標準條例第2 條，現行法規所定貨幣單位折算新臺
    幣條例第2 條，逕以簡易判決處刑如主文。
五、如不服本判決，應於判決送達後10日內，向本院提出上訴狀
    。
六、本案經檢察官邱智宏到庭執行職務。
中　  華　  民　  國　  96　  年　　5　　月　   4　   日
                  刑事第一庭  法  官  洪英花
以上正本證明與原本無異。
如不服本判決，請於判決送達後10日內，向本院提出上訴狀。
                              書記官  趙彩彤
中    華    民    國    96    年    5    月     8     日
附錄本件論罪科刑法條全文：
中華民國刑法第339條
（普通詐欺罪）
意圖為自己或第三人不法之所有，以詐術使人將本人或第三人之
物交付者，處5 年以下有期徒刑、拘役或科或併科1 千元以下罰
金。
以前項方法得財產上不法之利益或使第三人得之者，亦同。
前二項之未遂犯罰之。
